【裁判字號】    96,交聲,1086
【裁判日期】    970218
【裁判案由】    聲明異議
【裁判全文】
臺灣臺南地方法院交通事件裁定        96年度交聲字第1086號
移送機關    交通部公路總局嘉義區監理所臺南監理站
受處分人    甲○○
上列受處分人因違反道路交通管理處罰條例案件，對於交通部公
路總局嘉義區監理所臺南監理站國九十六年十一月二十七日所為
之裁決處分（處分案號：嘉監南字第裁７４－Ｓ0000000
0號）聲明異議，本院裁定如下：
    主  文
原處分關於「違反處罰條例之行為，拒絕停車接受稽查而逃逸」
部分撤銷。
甲○○汽車駕駛人，駕駛汽車有違反道路交通管理處罰條例之行
為，經交通勤務警察制止時，拒絕停車接受稽查而逃逸，處罰鍰
新臺幣參仟伍佰元，記違規點數壹點。
其餘異議駁回。
    理  由
一、原處分意旨略以：異議人即受處分人甲○○（下稱異議人）
    於民國九十六年十月二十七日十時三分許，駕駛車牌號碼５
    ４２－ＮＰ號營業小客車即計程車（下稱５４２－ＮＰ號車
    ），在臺南市○○路○段三一四號前方設有禁止臨時停車標
    線之處所，有臨時停車之違反道路交通管理處罰條例行為，
    經執行交通勤務之臺南市警察局交通隊警員發現制止時，竟
    拒絕停車接受稽查而逃逸，該執行交通勤務之警員遂以九十
    六年十月二十七日南市警交字第Ｓ00000000號舉發
    違反道路交通管理事件通知單（下稱本件舉發通知單）逕行
    舉發，並經原處分機關即交通部公路總局嘉義區監理所臺南
    監理站（下稱原處分機關）以上揭違規事實明確，依道路交
    通管理處罰條例（下稱處罰條例）第五十五條第三款、第六
    十條第一項規定裁處罰鍰新臺幣（下同）三千三百元（下稱
    處原分，其中在設有禁止臨時停車標線處所臨時停車部分罰
    鍰三百元，關於違反道路交通處罰條例行為，拒絕停車接受
    稽查而逃逸部分罰鍰三千元）。
二、聲明異議意旨略以：異議人於上開時間駕駛５４２－ＮＰ號
    車，沿臺南市○○路由南往北方向，行駛至北門路與臺南火
    車站前方圓環馬路交接之紅綠燈處停等紅燈，該處係設有禁
    止臨時停車標線之處所，且當時５４２－ＮＰ號車在靠右邊
    車道上之第一部車，然在停等時，一位客人自行開右後車門
    進入表示其要趕至成大醫院就醫，異議人並非在該處臨時停
    車載客，且異議人開車離去時，並未見警員攔查，異議人並
    無原處分所指之違規行為，爰聲明異議請求撤銷原處分等語
    。
三、按禁止臨時停車線為紅色實線，用以指示禁止臨時停車路段
    ；汽車駕駛人在禁止臨時停車處所停車者，處三百元以上六
    百元以下罰鍰；又汽車駕駛人，駕駛汽車有違反道路交通管
    理處罰條例之行為，經交通勤務警察或依法令執行交通稽查
    任務人員制止時，不聽制止或拒絕停車接受稽查而逃逸者，
    除按各該條規定處罰外，處三千元以上六千元以下罰鍰，並
    記違規點數一點，道路交通標誌標線號誌設置規則第一六九
    條第一項及處罰條例第五十五條第三款、第六十條第一項、
    第六十三條第一項第一款分別立有明文。經查：
  (一)異議人曾於九十六年十月二十七日十時三分許，駕駛５４２
    －ＮＰ號在臺南市○○路設有禁止臨時停車標線之處所，搭
    載一位客人離去等情，為異議人所坦承，且執行交通勤務之
    臺南市警察局交通隊警員曾以異議人於上揭時間，駕駛５４
    ２－ＮＰ號車在臺南市○○路○段三一四號前方設有禁止臨
    時停車標線之處所臨時停車，並經執行交通勤務之發現制止
    仍拒絕停車接受稽查而逃逸等違規行為，而開立本件舉發通
    知單逕行舉發，且經原處分機關以上揭違規事實明確，以原
    處分對異議人進行裁罰等情，有本件舉發通知單及原處分各
    一份可稽。
  (二)證人即舉發之警員田英傑除證稱：臺南火車站正門往南至民
    族路之間之路段均係紅線禁止臨時停車，不能停車載客，當
    時我站在火車站南側的機車暫時等候區著制服執勤，我看到
    ５４２－ＮＰ號車由南往北沿北門路一段開到靠近上開等候
    區之屈臣氏與統一超商之中間，約在北門路一段三一四號前
    面停車，載客人上車，因該處是紅線而且是必須要排班載客
    的區域，我見狀就上前朝南方走去攔停，５４２－ＮＰ號車
    將要往北起步之時，我走到該車行駛車道之前方，並舉手示
    意其停車，該車停在車道上，我上前向受處分人表示該處不
    能載客，請其靠邊停車，該車先慢慢地朝機車停等區靠邊行
    駛，我走路從後跟隨，但尚未跟到之時，該車就加速往前繞
    從火車站前方之圓環離開等語外，尚證稱：我看到５４２－
    ＮＰ號車違規停車載客之時，與該車距離約二、三十公尺，
    看得很清楚，且該車係慢慢沿北門路一段由南往北方向之最
    靠近路邊的車道行駛，其停車載客的位置距紅綠燈還有約二
    十公尺長的距離，該車並非在停等紅燈的狀況下載客等語至
    明。
  (三)再依田英傑於舉發當時所拍攝之相片三張，其中一張顯示５
    ４２－ＮＰ號車為警攔停之時，原係由南向北行駛在北門路
    一段靠近火車站之屈臣氏前方之外側車道（即靠右車道），
    其前方尚有一部黑色自小客車，且路面上尚未見及紅綠燈之
    停止線，可見５４２－ＮＰ號車為警攔停之時，該車距離北
    門路一段與臺南火車站前方圓環馬路交接之紅綠燈仍有相當
    之距離，該車絕非在該紅綠燈處停等之第一部車，不僅足認
    異議人陳稱５４２－ＮＰ號車係在上開紅綠燈處停等之第一
    部車之情並非真實，更可印證５４２－ＮＰ號車並非在停等
    紅燈的狀況下載客；再者由另一張近距離拍攝５４２－ＮＰ
    號車之相片，相片中清楚呈現緊貼駕駛座位置而由外拍攝駕
    駛５４２－ＮＰ號車之異議人及後座乘客之車內狀況，足見
    當時著制服執行交通勤務之警員田英傑確有攔停並接近緊臨
    ５４２－ＮＰ號車之駕駛座，異議人在當時對於業因違規而
    遭警員攔阻，並將受舉發取締之情，並無不知之理，則其陳
    稱未見警員出現攔阻云云，顯無可信；此外由另一張從５４
    ２－ＮＰ車之車尾後方拍攝之相片，呈現５４２－ＮＰ車朝
    臺南火車站前方圓環馬路行駛離去之畫面，亦核與田英傑證
    稱異議人並遵從指示往路邊停車，反係趁田英傑步行尚未跟
    及之機會逃離現場之情相合。
  (四)從而，舉發之警員係在視線清楚，並處於一直密切注意密切
    注意違規車輛之行進動態，並確認該車確有違規之嚴格取締
    標準之情況下，始攔阻異議人，且其於舉發當時所拍攝之相
    片，又與其證稱所見異議人違規之過程情節吻合，應足以排
    除誤看或誤為判斷之疑慮，且警員執行公務時，本身即受有
    行政懲處責任之監督，且其到庭具結作證，更以刑事責任擔
    保其證言之真實性，並再參以警員與異議人毫不相識，並無
    故舊怨隙，衡情應無設詞虛構之必要，復再參以異議人就其
    在上揭時地所搭載之客人係有趕至成大醫院就醫之緊急原因
    一事，既未舉出任何證據可為佐證，更況若確有該緊急情事
    ，異議人大可依照警員之指示先路邊停車後，再由搭載之客
    人向警員提出必要之說明為是，豈有趁警員步行尚未跟及之
    際，未向警員為任何說明之下即擅自駛離現場之理等情綜合
    以觀，上開警員證述之本件違規及舉發之過程情節，足以採
    信，異議人之異議理由，均無可為採。
  (五)綜上所述，異議人駕駛５４２－ＮＰ號車，於原處分所指之
    時地，有在禁止臨時停車處所停車，以及經交通勤務警察制
    止時仍拒絕停車接受稽查而逃逸等違規事實，業臻明確，然
    查：
  (1)關於異議人駕駛汽車有違反處罰條例之行為，經交通勤務警
    察制止時，仍拒絕停車接受稽查而逃逸，致觸犯處罰條例第
    第六十條第一項規定部分，依同條例第六十三條第一項第一
    款規定，除依原條項處罰鍰外，應記違規點數一點，惟原處
    分機關就此部分漏未裁記違規點數一點，與法尚有不合，自
    應將原處分關於「違反處罰條例之行為，拒絕停車接受稽查
    而逃逸」部分之裁處予以撤銷，另依道路交通管理處罰條例
    第六十條第一項及第六十三條第一項規定，並斟酌異議人在
    明知業已違規而遭警攔阻制止，仍逃逸而拒絕停車接受稽查
    ，復於該違規事實明確之下，猶飾詞欲推免受罰，違規後態
    度難認良好等情狀，裁處異議人罰鍰三千五百元，並記違規
    點數一點。
  (2)至於原處分機關就前開異議人在設有禁止臨時停車標線處所
    臨時停車之違規部分，依處罰條例第五十五條第三款規定，
    並參酌違反道路交通管理事件統一裁罰標準表之相關內容，
    裁處異議人罰鍰三百元，並記違規點數一點，與法並無不當
    ，異議人就該部分之異議，為無理由，該部分之異議應予駁
    回。
四、據上論斷，應依道路交通案件處理辦法第十九條、第二十條
    前段，裁定如主文。
中    華    民    國    97    年    2     月    18    日
                      交通法庭  法  官  陳威龍
以上正本證明與原本無異。
如不服本裁定，應於收受送達後5日內向本院提出抗告狀。（應
附繕本）
                                書記官  鄭吉裕
中    華    民    國    97    年    2     月    18    日


司法院資訊處製作；財團法人民間司法改革基金會備份。
